臺灣高等法院臺南分院刑事判決　　　　　96年度上訴字第99號
上　訴　人　臺灣雲林地方法院檢察署檢察官
被　　　告　甲○○
指定辯護人　本院公設辯護人　乙○○
上列上訴人因被告違反槍砲彈藥刀械管制條例案件，不服臺灣雲
林地方法院九十五年度訴字第一八０號中華民國九十五年十二月
十八日第一審判決（起訴案號：臺灣雲林地方法院檢察署九十五
年度偵字第一二六二號），提起上訴，本院判決如下：
    主  文
上訴駁回。
    理  由
一、公訴意旨略以：被告甲○○明知以外接高壓鋼瓶內氣體為發
    射動力，可發射子彈、充填壓縮氣體或彈丸之空氣長槍，具
    有殺傷力，係屬槍砲彈藥刀械管制條例管制之槍枝，非經中
    央主管機關許可，不得持有。竟於民國八十八年間，向真實
    姓名年籍不詳綽號「阿三」之成年男子取得具殺傷力之大型
    空氣長槍（附紅外線、瞄準鏡、瓦斯鋼瓶各一支、塑膠彈珠
    六粒，下稱系爭空氣長槍）一支，而未經許可持有之，迄九
    十四年八月二十八日下午五時五十分許，在雲林縣東勢鄉○
    ○村○○路十六號前處為警查獲為止，因認被告涉犯槍砲彈
    藥刀械管制條例第八條第四項之未經許可持有空氣槍罪。
二、按犯罪事實應依證據認定之，無證據不得認定犯罪事實。不
    能證明被告犯罪者，應諭知無罪之判決，刑事訴訟法第一百
    五十四條第二項、第三百零一條第一項分別定有明文。又刑
    事訴訟法第一百六十一條第一項規定：檢察官就被告犯罪事
    實，應負舉證責任，並指出證明之方法。因此，檢察官對於
    起訴之犯罪事實，應負提出證據及說服之實質舉證責任。倘
    其所提出之證據，不足為被告有罪之積極證明，或其指出證
    明之方法，無從說服法院以形成被告有罪之心證，基於無罪
    推定之原則，自應為被告無罪判決之諭知，最高法院九十二
    年臺上字第一二八號判例可資參照。
三、本件公訴人認被告甲○○涉有上開罪嫌，無非以：(一)被告甲
    ○○九十四年八月二十八日、九十四年十月十一日警詢、九
    十四年八月二十九日內勤檢察官訊問時之供述。(二)內政部警
    政署刑事警察局九十四年九月十九日刑鑑字第0940132719號
    槍彈鑑定書一紙，並有空氣長槍一支扣案為其論據。而本件
    檢察官所舉所有書面及言詞陳述之證據能力，經本院於審判
    期日時提示被告，經表示無意見，且迄言詞辯論終結前亦未
    聲明異議，可認為同意作為證據，本院審酌該供述證據之取
    得過程並無瑕疵，與本案待證事實間復具有相當之關聯性，
    以之為本案證據尚無不當，自得採為證據，先予敘明。
四、訊據被告甲○○固坦承九十四年八月二十八日下午五時五十
    分許，在雲林縣東勢鄉○○村○○路十六號前，因其手持扣
    案空氣長槍一支，遭雲林縣警察局臺西分局安南派出所員警
    查獲之事實，惟堅決否認有何未經許可持有空氣槍之犯行，
    辯稱：(一)空氣槍非其所有，乃是麥寮鄉公所清潔員，外號「
    海螺」（即許俊文）之朋友所有。(二)九十四年八月二十八日
    六輕下班後一群朋友出去玩，在靠近安南派出所附近「0204
    檳榔攤」，「海螺」忽然從後座拿出系爭空氣長槍，說要打
    斑鳩，其第一次見到，一時好奇拿來看，不過短短幾分鐘，
    旋遭路過安南派出所員警查獲。(三)在安南派出所作筆錄當中
    ，有個叫「大象」的朋友要其擔下來，表示只是空氣槍並無
    殺傷力，不會怎麼樣，其因不知利害輕重，才於警詢及檢察
    官訊問時均予承擔。(四)被告並未認知系爭空氣長槍具有殺傷
    力，復欠缺違法之認識，應依刑法第十六條免刑或酌減其刑
    等語。
五、經查：
  (一)扣案空氣長槍具有殺傷力，屬槍砲彈藥刀械管制條例第四條
    第一項第一款之空氣槍：
  1.本件扣案系爭空氣長槍一支，經送行政院內政部警政署刑事
    警察局鑑定後，認係空氣長槍，以中型高壓氣體鋼瓶內氣體
    為發射動力，經實際發射（以直徑約6㎜、重量約0.88g《原
    判決誤載為Kg》之鋼珠為發射物），發射物動能換算單位面
    積動能分別為54.42、50.98、53.26焦耳/平方公分（彈丸單
    位面積動能達24焦耳/平方公分，足以穿入豬隻皮肉層。又
    日本科學警察研究所之研究結果，彈丸單位面積動能達20焦
    耳/平方公分則足以穿入人體皮肉層。），此有該局九十四
    年九月十九日刑鑑字第0940132719號槍彈鑑定書附卷可憑。
  2.查系爭空氣長槍經裝填鋼珠並實際發射後，其發射物動能換
    算單位面積動能達足以穿入人體皮肉層之程度，乃具有殺傷
    力，可認屬槍砲彈藥刀械管制條例第四條第一項第一款之空
    氣槍。
  (二)扣案空氣長槍並非被告所有：
  1.據證人即同在現場之涂逸軒於原審九十五年十二月四日審理
    中具結證稱：在九十四年八月二十八日事發前幾個月有在檳
    榔攤喝酒聊天時聽到許俊文說在虎尾買槍，用來打斑鳩（參
    原審卷第一一五頁背面、第一一六頁）；九十四年八月二十
    八日事發當日扣案空氣長槍放在許俊文的後車廂，是許俊文
    從後車廂拿出來的（參原審卷第一一一頁背面、第一一三頁
    背面、第一一八頁背面）；許俊文綽號叫「海螺」（參原審
    卷第一一九頁）等語。而證人許俊文於原審同日審理中亦具
    結證稱：其以前綽號叫「海螺」，工作是清潔隊，認識被告
    及證人涂逸軒，有一起喝酒及開車出去過，九十四年八月二
    十八日事發當日被告及證人涂逸軒也有在檳榔攤喝酒，其有
    開車過去，扣案空氣長槍放在其車之後車廂（參原審卷第一
    二０頁背面、第一二一頁）等語。經核均與被告前開所辯情
    節相符，則被告辯稱扣案空氣長槍係當日自證人許俊文後車
    廂中取出乙節，並非無據。
  2.證人許俊文復證稱：其最近曾因持有與扣案空氣長槍同型之
    空氣長槍被起訴，案號是臺灣雲林地方法院檢察署檢察官九
    十五年度偵字第三六０一號（參原審卷第一二二頁背面、第
    一二三頁），該把空氣長槍亦以瓦斯鋼瓶為動力發射，同樣
    使用彈珠（參原審卷第一二七頁）等語。經原審職權調閱上
    開九十五年度偵字第三六０一號卷（原審案號：九十五年度
    訴字第八００號），其中許俊文因該案扣得空氣長槍一支，
    其外型（參原審卷第一四三頁背面照片六）與本件扣案之空
    氣長槍外型（參警卷第三頁照片二張）確屬相同，又該空氣
    長槍經送鑑定後，發射動力亦為高壓鋼瓶內氣體，並其試射
    單位面積動能數值、殺傷力等（參原審卷第一四二頁至第一
    四三頁內政部警政署刑事警察局九十五年八月三十一日刑鑑
    字第0950112860號槍彈鑑定書，其發射物動能換算單位面動
    能分別為52.69、41.86、41.86焦耳/平方公分），均與本件
    扣案之空氣長槍相近。是許俊文亦擁有與本件扣案空氣長槍
    同型式之空氣長槍，亦可認定。
  3.又許俊文因上述九十五年度偵字第三六０一號案件，於九十
    五年七月二十六日檢察官訊問時，即明確供稱：「（問：張
    順吉為何供述自己於一年前開始就與你一同持瓦斯槍射擊鳥
    類一事？）是另外一支槍，之前被朋友『張裕傑』借走，我
    那朋友因為這支槍被安南派出所的警員抓了，我與張順吉曾
    持這枝槍去射擊鳥類。（問：『張裕傑』有無供述上開槍枝
    是向你借的？）沒有。」（參原審卷第一三九頁背面）等語
    。查許俊文前述擁有另一支瓦斯長槍之「時間」、「查獲經
    過」，均核與本件案情相符；又許俊文雖曾與被告一同出遊
    及喝酒，但非相熟，彼此以綽號相稱，或有誤認本名之情，
    此觀被告僅知許俊文之綽號為「海螺」，及許俊文於原審審
    理時證稱其與被告交情普通等語即見，則許俊文很可能僅記
    得被告之部分姓名，而將「甲○○」誤為「張裕傑」。是足
    認許俊文前揭檢察官訊問中所指之「另外一支瓦斯長槍」應
    即本件扣案空氣長槍；其所稱之「張裕傑」應即本件被告甲
    ○○無疑。則扣案空氣長槍應為許俊文所有，並其當日置於
    其後車廂內帶至現場，並其取出等情，可以認定。
  4.綜上所述，扣案空氣長槍既係許俊文所有，自非被告所有乙
    節，堪以認定。
  (三)被告僅於事發當日持扣案空氣長槍把玩數分鐘：
  1.證人涂逸軒於原審審理中證稱：在許俊文拿出槍枝前，渠等
    均不知情，許俊文把槍拿出來之後，被告有把槍借過來看，
    從被告接手到被警察抓到，前後可能沒有十分鐘（參原審卷
    第一一二頁），被告在那裡看那枝槍（參原審卷第一一六頁
    背面），不清楚被告事發當日前有無摸過這把槍（參原審卷
    第一一九頁）等語。證人許俊文於原審審理中亦證稱：被告
    到了之後，才從車上拿槍（參原審卷第一二六頁背面）等語
    。經核亦與被告辯稱「海螺」忽然從後座拿出系爭空氣長槍
    ，說要打斑鳩，其第一次見到，一時好奇拿來看，不過短短
    幾分鐘，旋遭路過安南派出所員警查獲情節相符，足見當日
    係許俊文自後車廂取出系爭空氣長槍後，被告始取過把玩數
    分鐘。
  2.至被告先前是否曾經接觸過系爭空氣長槍，甚或進而持有一
    段時間，由於當日係許俊文攜帶空氣長槍至現場，並其自行
    由其車後車廂中取出，是從現存之卷內證據，尚無從推斷被
    告於當日之前已知悉系爭空氣長槍之存在，或曾為持有之行
    為，本院因認被告當日係第一次接觸系爭長槍，並僅於手上
    把玩數分鐘。
  (四)被告把玩扣案空氣長槍數分鐘之尚不構成非法「持有」：
  1.按所謂持有，係指在實力支配管領之下而言，依原判決事實
    認定上訴人只係把玩槍枝，自不構成非法持有，最高法院著
    有七十九年度臺上字第二七七九號判決意旨可資參照。
  2.扣案空氣長槍為許俊文所有，案發當日係許俊文自其後車廂
    取出該空氣長槍後，被告始在一旁取過把玩數分鐘，即遭警
    方查獲等情，業如上述。又當日許俊文於現場並未離開，其
    並隨同去警局等情，亦經證人許俊文於原審證述明確（參原
    審卷第一二五頁背面）。是扣案空氣長槍雖曾經被告之手，
    惟其把玩時間短暫而僅數分鐘，並止於現場觀看賞玩而未有
    持以離去他處之情，且其把玩扣案空氣長槍之時，所有人之
    許俊文仍在附近，足認被告僅因好奇，借來暫時玩賞，扣案
    空氣長槍應仍在所有人許俊文之實力支配管領之下，並未因
    此移轉於被告。
  3.綜上所述，被告把玩扣案空氣長槍數分鐘之行為，因該空氣
    長槍仍置於許俊文實力支配管領之下，並未移轉於被告，揆
    諸前揭最高法院判決意旨，應認被告之行為與非法持有行為
    尚屬有間。
  (五)被告甲○○於警詢、檢察官訊問時之供述，及證人許俊文於
    原審審理中否認扣案空氣長槍為其所有，並其交予被告部分
    之證詞不可採信：
  1.被告甲○○於警詢、檢察官訊問時，固供稱扣案空氣長槍為
    其所有，乃綽號「阿三」之成年男子於八十八年交予其持有
    云云，惟扣案空氣長槍實係許俊文所有業如上述，證人涂逸
    軒復於原審到庭證稱當天在警局有親耳聽到綽號「大象」之
    人要被告擔罪（參原審卷第一一七頁背面）等語，核與被告
    歷次於原審中供述係綽號「大象」要其擔罪等情相符，此觀
    證人許俊文於原審亦證稱當日去檳榔攤有綽號「大象」之人
    益明。是被告前揭供詞核與實情不符，且係因同意擔罪而為
    ，均無可採信。
  2.又證人許俊文於原審審理中雖證稱扣案空氣長槍非其所有云
    云，惟其業於檢察官另案訊問時自承前情不諱，復如上述，
    其於原審之證詞亦有如下之矛盾：「（你當天為何會看到那
    把槍？）放在我車子後車廂。（誰放在你的車後車廂？）我
    沒有注意，我在前座打開後車廂。沒有注意看。（你的車平
    常有人可以隨便打開後車廂？）除非門沒有鎖。（要把槍放
    在你後車廂那個人，他自己打開後車廂，還是你幫他打開？
    ）有人喊打開後車廂一下。（你就打開？）是。（你知道他
    要放什麼進去？）因為蓋子掀起來沒有看到。（後來是誰去
    你的後車廂把槍拿出？）忘記，那天太多人忘記了。（是不
    是你把槍拿出？）那天我背對車子沒有看到。」（以上見原
    審卷第一二一頁背面）；「（辯護人問你，你說槍從你後車
    廂拿出，你怎麼知道槍從你後車廂拿出，你有看到？）因為
    有聽到開後車廂的聲音。（聽到開後車廂聲音，然後？）我
    也沒有轉頭看，聽到聲音，想說可能拿什麼東西而已。」（
    以上見原審卷第一二五頁）。查扣案空氣長槍形體巨大，難
    以攜帶，尚難想像有他人徒手持以四處亂跑，毫不遮掩；又
    其具有殺傷力，並為違禁物，常人持之必小心保管，豈有隨
    便置於他人行李後車廂之理。況證人許俊文既證稱其因後車
    廂蓋子擋住，沒看見云云，何以能確定系爭空氣長槍置於其
    後車廂內，自其後車廂取出。是其所述均與常情相違，要不
    外擔心畏懼另涉刑責而推諉之詞，是亦不足採。
六、綜上所述，公訴人所提證據之證明力尚未達於使本院確信起
    訴之犯罪事實為真實程度，無從說服本院以形成被告有罪之
    心證，而認仍有合理懷疑之存在，揆諸上開法律規定及最高
    法院判例見解，基於無罪推定之原則，自應為被告無罪判決
    之諭知，以昭公允。原審因認被告被訴犯罪不能證明，諭知
    無罪之判決，自無不合。檢察官上訴指摘原判決不當，為無
    理由，應予駁回。
據上論結，應依刑事訴訟法第三百六十八條，判決如主文。
本案經檢察官范文豪到庭執行職務。
中　　華　　民　　國　　96　　年　　4 　　月　　11　　日
                  刑事第六庭    審判長法　官  蔡崇義
                                      法　官  曾文欣
                                      法　官  杭起鶴
以上正本證明與原本無異。
檢察官如不服本判決，應於收受本判決後十日內向本院提出上訴
書。其未敘述上訴理由者並得於提起上訴後十日內向本院補提理
由書。
　　　　　　　　　　　　　　　　　　　書記官  魏安里
中　　華　　民　　國　　96　　年　　4 　　月　　11　　日
